【裁判字號】    92,訴,3244
【裁判日期】    920926
【裁判案由】    侵權行為損害賠償
【裁判全文】
臺灣臺北地方法院民事判決                        九十二年度訴字第三二四四號
    原      告  甲○○○
    被      告  乙○○
右當事人間侵權行為請求損害賠償事件，原告提起附帶民事訴訟，經本院刑事庭以九
十一年度交附民字第一四一號裁定移送前來，本院於中華民國九十二年九月十九日言
詞辯論終結，判決如左：
    主  文
被告應給付原告新台幣肆萬捌仟壹佰貳拾陸元，及自民國九十一年十一月六日起至清
償日止按年息百分之五計算之利息。
原告其餘之訴駁回。
訴訟費用由被告負擔十二分之一；餘由原告負擔。
本判決第一項於原告以新台幣壹萬陸仟元供擔保後，得假執行。被告以新台幣肆萬捌
仟壹佰貳拾陸元為原告預供擔保，得免為假執行。
原告其餘假執行之聲請駁回。
    事實及理由
一、原告主張：被告於民國八十九年八月二十三日清晨四時五十分許，在台北市○○
    街、建國北路口因駕車不慎撞傷原告，致原告受有右肩挫傷、裂傷、頭部外傷併
    腦挫傷等傷害，並毀損原告所有機車，刑事部分業經本院於九十二年五月十九日
    以九十年度交簡上字第五九號刑事判決處被告拘役二十日確定在案。原告因被告
    前揭傷害行為，共支付醫藥費新台幣（下同）三萬三千三百七十六元、機車修理
    費六千九百四十元。原告受傷後，自八十九年八月二十三日起自九十年二月二十
    三日止，共半年時間無法工作，工作損失共計為四十七萬六千一百元，又原告之
    右手迄今無法舉高或拿重物，頭部時感昏沈，夜間無法入眠，精神肉體所受痛苦
    甚大，被告應賠償原告非財產上損害十萬元，為此請求被告應給付原告六十一萬
    六千四百十六元及自九十一年十一月六日起至清償之日止按年息百分之五計算之
    利息，願供擔保請准宣告假執行，並提出診斷證明書二張、八十八年度綜合所得
    稅納稅證明、證明書影本八張、保險費收據及保險卡影本一張、估價單影本一張
    、長庚紀念醫院（下稱長庚醫院）醫療費用收據影本八張、馬偕紀念醫院（下稱
    馬偕醫院）醫療單據影本四十六張、身心殘障手冊影本一張、八十九年度綜合所
    得稅納稅證明書影本一張、九十年度綜合所得稅納稅證明書影本一張、九十一年
    度綜合所得稅納稅證明書影本一張、收據一張為證。
二、被告抗辯：原告騎乘機車於市區道路上逆向行駛，對本件車禍之發生與有過失，
    依法應酌減賠償金額，被告對醫療費三萬三千三百七十六元部分雖不爭執，然否
    認原告曾支出機車修理費六千九百四十元，又關於工作損失部分，原告迄今無法
    提出證據證明其工作損失高達四十七萬六千一百元，原告請求慰撫金十萬元亦屬
    過高，為此請求駁回原告之訴及假執行之聲請，如受不利判決，願供擔保請准宣
    告免為假執行。
三、查被告於八十九年八月二十三日上午四時五十分許，駕駛車牌號碼ＤＣ─二０五
    七號自用小客車，沿台北市○○街西往東方向行駛，至建國北路口欲左轉時，原
    應注意車前狀況，並隨時採取必要之安全措施，且於前開時地雖為晨光，但路面
    無障礙無缺陷、視距良好，亦非不能注意，被告竟疏未注意適有原告騎乘車牌號
    碼ＡＳＴ─二二九號機車逆向往南行駛至其左前方之車前狀況，在未採取必要安
    全措施之情形下即貿然左轉前行，致撞擊原告所騎乘之機車，並使原告受有右肩
    挫傷、背部挫傷、及左下肢挫傷、嗣並演變為右肩旋轉袖肌腱嚴重發炎併發肩峰
    骨刺之傷害，所騎乘之機車亦因而毀損等事實，業據原告提出長庚醫院診斷證明
    書為證，並為兩造所不爭執，而被告前開行為，經本院九十年度交簡上字第五九
    號刑事判決有罪確定，有前開刑事判決書在卷足憑，並經本院依職權調閱九十年
    度交簡上字第五九號刑事偵審全卷查核屬實，自堪信為真實。按按汽車行駛時，
    駕駛人應注意車前狀況，並隨時採取必要之安全措施，道路交通安全規則第九十
    四條第三項定有明文，被告本應注意前述規定，且於前開時地雖為晨光，但路面
    無障礙無缺陷、視距良好，亦非不能注意，被告竟疏未注意原告騎乘機車行近其
    左前方之車前狀況，在未採取必要安全措施之情形下即貿然前行，致撞擊原告而
    發生本件車禍，其有過失甚明；又原告告訴人於本件車禍發生後即至長庚醫院急
    診，初步診斷為右肩挫傷、背部挫傷、及左下肢挫傷，嗣於九十年十一月二十八
    日原告再至長庚醫院治療時，其病症經診斷為右肩旋轉袖肌腱嚴重發炎併發肩峰
    骨刺，且此病症與原告於本件車禍中原本所受傷害有關之事實，亦有長庚醫院林
    口分院（92）長庚院法字第０二二七號函附於前開刑事卷宗可參，是以原告於本
    件車禍中確實受有前述傷害之事實，足以認定，且此傷害與被告前開過失之間，
    有相當因果關係，至屬明確。
四、按不法侵害他人之身體或健康者，對於被害人因此喪失或減少勞動能力，或增加
    生活上之需要時，應負損害賠償責任；不法侵害他人之身體、健康者，被害人雖
    非財產上之損害，亦得請求賠償相當之金額；不法毀損他人之物者，被害人得請
    求賠償其物因毀損所減少之價額，民法第一百八十四條第一項前段、第一百九十
    三條第一項、第一百九十五條第一項前段、第一百九十六條分別定有明文。茲就
    原告各項請求有無理由分項審究如左：
  (一)醫藥費用部分：原告主張其因本件車禍事故，支出醫藥費共計三萬三千三百七十
    六元，業據其提出長庚醫院醫療費用收據影本八張及馬偕醫院醫療單據影本四十
    六張為證，核屬醫療上之必要費用，並為被告所不爭執，應予准許。
  (二)機車修理費部分：原告主張其所騎乘之車牌號碼ＡＳＴ─二二九號機車因遭被告
    駕車撞擊而毀損，其為修理機車共支出修理費六千九百四十元，被告雖否認原告
    有支出該筆修理費，惟查前揭車牌號碼ＡＳＴ─二二九號機車確係原告所有，原
    告因修理該機車共支付六千九百四十元予聯成車業有限公司，業據原告提出國華
    產物保險公司保險費收據及保險卡影本一張、估價單影本一張及收據一張為證，
    自堪信為真實，被告前開所辯，不足採信，原告請求機車修理費六千九百四十元
    部分，洵屬有據。
  (三)工作損失部分：原告雖主張其因本件車禍受傷後，自八十九年八月二十三日起自
    九十年二月二十三日止，共半年時間無法工作，工作損失共計為四十七萬六千一
    百元，固提出八十八年度綜合所得稅納稅證明一張為證，惟查原告所提百順大廈
    服務處八十九年十一月八日證明書記載：「‧‧‧每月工資為新台幣壹萬零貳佰
    五拾元整，工作迄今逾七年之久」、順利松江大樓管理委員會八十九年十一月八
    日證明書記載：「‧‧‧每月工資為新台幣參萬元正，工作迄今已逾五年」、世
    界大樓順管理委員會八十九年十一月九日證明書記載：「‧‧‧本大樓每月支付
    工資為新台幣貳萬零伍佰元正」、精美華廈Ｂ棟管理委員會八十九年十一月九日
    證明書記載：「‧‧‧每月工資為新台幣肆仟壹佰元正，工作迄今已三年」、松
    江華泰福邸管理委員會證明書記載：「‧‧‧每月工資為新台幣參仟五佰元正，
    工作迄今四年之多」、順利松江華泰福邸Ｄ棟管理委員會八十九年十一月十日證
    明書記載：「‧‧‧每月工資為新台幣參仟伍佰元元正，工作迄今已逾三年又六
    個月無誤」、虹園大廈管理員姚惠芳八十九十一月九日證明書：「‧‧‧每月工
    資新台幣參仟伍佰元正，工作迄今已逾十年」、強志貿易有限公司（下稱強志公
    司）八十九年十一月十日證明書記載：「‧‧‧每月工資為新台幣肆仟元正，工
    作迄今已逾二年之多」，有前揭證明書在卷足憑，足證原告在本件車禍發生後，
    於八十九年十一月間仍在百順大廈、順利松江大樓、世界大樓、精美華廈、松江
    華泰福邸、虹園大廈及強志公司等多處從事清潔打掃工作，每月並領取工資三萬
    元至三千五百元不等，並無原告所指半年間無法工作等情，原告復無法提出證據
    足以證明其於八十九年八月二十三日起自九十年二月二十三日止，共半年時間無
    法工作，其請求工作損失四十七萬六千一百元，自無足採。
  (四)精神慰撫金部分：原告主張因身體受傷致精神上受有痛苦，請求被告賠償精神上
    損害十萬元。本院審酌原告所受傷害係屬右肩挫傷、背部挫傷、及左下肢挫傷、
    嗣並演變為右肩旋轉袖肌腱嚴重發炎併發肩峰骨刺之傷害，有長庚醫院診斷證明
    書在卷足憑，另考量原告為三十二年十一月二日出生，有土地、房屋各一筆，並
    於新光人壽保險股份有限公司等五家公司有多筆投資，有財政部財稅資料中心資
    五字第九二一○八四七五號函附調件明細表在卷足憑，被告為六十一年四月三十
    日出生，每月底薪約三萬元，名下除一台自用小客車外無其他財產等兩造之身份
    、地位及經濟能力狀況，認原告請求十萬元尚屬過高，應予核減為八萬元，方屬
    公允，逾此數額之請求，為無理由。
  (五)承前，原告因本件侵權行為所得請求被告賠償之金額合計為十二萬零三百十六元
    。
四、按損害之發生或擴大，被害人與有過失者，法院得減輕賠償金額或免除之，民法
    第二百十七條第一項定有明文。本件車禍之發生固因被告於左轉時，疏未注意原
    告騎乘機車行近其左前方之車前狀況，在未採取必要之安全措施下貿然前行，致
    撞擊原告所騎乘之機車，惟查，原告於前揭刑事偵審程序中已坦承其於本件車禍
    發生時係騎乘機車由建國北路三段七十五巷巷口駛出，欲進入南側七點五公尺處
    之農安街口，因此以約呈東北東至西南西，並有道路交通事故調查報告表附於刑
    事偵審卷宗可參，則原告前揭行向顯屬逆向行駛，且此異常之行向，自足增加被
    告發生車禍之機會，足認原告就本件車禍之發生亦同有過失；本院斟酌原告係逆
    向行駛，而被告僅係疏於注意車前狀況等情，認原告對於車禍之發生，應負百分
    之六十之責任；故原告對於前開三(五)請求有理由部分，扣除其應負擔之百分之六
    十責任，其請求以四萬八千一百二十六元（即十二萬零三百十六元乘以百分之四
    十，四捨五入）及自起訴狀繕本送達翌日即九十一年十一月五日起至清償日止，
    按週年利率百分之五計算之利息，為有理由，應予准許；逾此部分之請求，則無
    理由，應予駁回。
五、二造均陳明願供擔保，聲請宣告假執行及免為假執行，原告勝訴部份，與法核無
    不合，爰分別酌定相當之擔保金額併宣告之；至原告其餘假執行之聲請，因訴之
    駁回而失所附麗，不應准許。
六、至兩造其餘之攻擊或防禦方法，及未經援用之證據，經本院斟酌後，認為均不足
    以影響本判決之結果，自無逐一詳予論駁之必要，併此敘明。
七、據上論結，本件原告之訴，為一部有理由，一部無理由，依民事訴訟法第七十九
    條但書、第三百九十條第二項、第三百九十二條第二項，判決如主文。
中      華      民      國    九十二    年      九      月    二十六    日
                             民事第二庭
                                        審判長法官   丁蓓蓓
                                              法官   吳燁山
                                              法官   李家慧
右為正本，係照原本作成。
如對本判決上訴，須於判決送達後廿日內向本院提出上訴狀
中      華      民      國    九十二    年      九      月    二十六    日
                                              書記官 劉芳菊


司法院資訊處製作；財團法人民間司法改革基金會備份。
